【裁判字號】    89,易,299
【裁判日期】    890627
【裁判案由】    傷害
【裁判全文】
台灣基隆地方法院刑事判決                          八十九年度易字第二九九號
    公  訴  人  台灣基隆地方法院檢察署檢察官
    被      告  乙○○
右列被告因傷害案件，經檢察官提起公訴（八十九年度偵字第一五七五號），本院判
決如左：
    主      文
乙○○傷害人之身體，處罰金參仟元。如易服勞役，以參佰元折算壹日。
    事      實
一、乙○○與丙○○夫妻已簽訂協議離婚書，而未辦理離婚戶籍登記。民國八十九年
    三月二日晚間九時許，邱瑋森至基隆市○○路與武昌街口，要求其妻丙○○一起
    離去被拒而發生爭執時，乙○○竟基於不確定之傷害故意，出手拉扯丙○○之左
    手，使得丙○○左姆指紅腫及左食指瘀血並紅腫二Ｘ二公分。
二、案經被害人丙○○訴由台灣基隆地方法院檢察署檢察官偵查起訴。
    理      由
一、右揭事實業據告訴人丙○○指訴歷歷，核與證人甲○○及何清美二人所證述之情
    節相符，並有診斷證明書一紙在卷可稽，即被告所舉之證人邱永清亦不諱言其二
    人確有拉扯「一點點」，可見被告所辯其只被告訴人毆打，並未出手毆打或拉扯
    告訴人云云，避重就輕而已，尚非可採，從而其犯行洵堪認定。至於公訴意旨所
    稱被告咬傷告訴人左手背部分，告訴人於告訴狀、偵查及審判中，或有或無，指
    述不一，尚難憑信，併此說明之。
二、核被告所為，係犯刑法第二百七十七條第一項之傷害罪。按刑事立法上之「法益
    原則」要求任何行為要加以犯罪化，必因其法益受到侵害或危險。在法益侵害，
    為實害犯；在法益危險，為危險犯。法益本身依其價值評價之強度，而呈現法益
    位階。生命、身體、自由、名譽、財產五者，按其順序，而高低位階化。生命法
    益最高，其次身體法益，其次自由法益，其次名譽法益，而財產法益最低。此五
    種傳統法益，稱之為「個人法益」。申言之，身體法益僅次於生命法益，高於自
    由法益，乃重要之個人法益。本件所侵害者為身體法益，乃身體法益之實害犯。
    惟其係以拉扯為目的，不以毆打為目的，告訴人若因拉扯而受傷，不違背其本意
    而已，屬於間接故意即不確定故意，並非直接故意即確定故意，其罪責較輕。復
    次，刑事司法上之「罪刑相當原則」要求法官在量刑時，應依法益之位階，重所
    當重，輕所當輕，必使罪得其刑而刑當其罪；不得重罪而輕判，或輕罪而重判；
    期使責任與刑罰得以相適應，而具有相當性。地藏十輪經（第三卷）云：「若犯
    重罪，應重治罰；若犯中罪，應中治罰；若犯輕罪，應輕治罰；令其慚愧，懺悔
    所犯。」其此之謂也！為此，本院審酌被告之品行、生活狀況、智識程度、犯罪
    之動機、目的、犯罪所生之危害、犯罪後之態度等一切情狀後，特別考量其本意
    不在傷害；互相拉扯成傷後，其亦未對告訴人提出傷害之告訴等情，認為量處如
    主文所示之罰金刑，已足使其罪刑相當，爰宣告之，並諭知易服勞役之折算標準
    ，以示儆懲。
三、據上論斷，應依刑事訴訟法第二百九十九條第一項前段、刑法第二百七十七條第
    一項、四十二條第二項、罰金罰鍰提高標準條例第一條前段、第二條而判決如主
    文。
本案經檢察官林楨森到庭執行職務。
中      華      民      國    八十九    年      六      月    二十七    日
                                    台灣基隆地方法院刑事庭
                                        法  官  陳  志  祥
右正本證明與原本無異。
如不服本判決，應於送達後十日內，向本院提出上訴狀。
中      華      民      國    八十九    年      六      月    二十九    日
                                        書記官  陸  清  敏
附錄：
刑法第二百七十七條第一項：
傷害人之身體或健康者，處三年以下有期徒刑、拘役或一千元以下罰金。
（罰金已依罰金罰鍰提高標準條例提高十倍）


司法院資訊處製作；財團法人民間司法改革基金會備份。
